【裁判字號】    95,交聲,573
【裁判日期】    951130
【裁判案由】    違反道路交通管理處罰條例聲明異議
【裁判全文】
臺灣士林地方法院交通事件裁定         95年度交聲字第573號
原處分機關  臺北市交通事件裁決所
異議人即
受處分人    甲○○
上列受處分人因違反道路交通管理處罰條例案件，對於臺北市交
通事件裁決所於民國95年8 月4 日所為之北市裁二字第字第裁22
─Z00000000 號處分（原處分案號：內政部警政署國道公路警察
局舉發違反道路交通管理事件通知單公警局交字第Z00000000 號
）聲明異議，本院裁定如下：
    主  文
異議駁回。
    理  由
一、按民國94年2 月5 日公布、95年2 月5 日生效施行之行政罰
    法，其第1 條、第5 條分別規定：「違反行政法上義務而受
    罰鍰、沒入或其他種類行政罰之處罰時，適用本法。但其他
    法律有特別規定者，從其規定」、「行為後法律或自治條例
    有變更者，適用行政機關最初裁處時之法律或自治條例。但
    裁處前之法律或自治條例有利於受處罰者，適用最有利於受
    處罰者之規定」。而交通違規事件之裁罰，性質上屬於交通
    行政主管機關本於職權就公法上具體事件所為之決定而對外
    直接發生法律效果之單方行政行為；本質上係屬行政罰，是
    於本案就道路交通管理處罰條例之相關處罰規定，即應適用
    行政罰法第5 條之規定。本件異議人即受處分人甲○○行為
    後，道路交通管理處罰條例第33條第1 項及第63條第1 項第
    1 款業於94年12月28日修正公布，於95年7 月1 日施行，比
    較修法前後對於汽車行駛於高速公路而不遵管制規定之違規
    行為之罰則均處汽車駕駛人新臺幣（下同）3,000 元以上6,
    000 元以下罰鍰，並記違規點數1 點而屬相同，依行政罰法
    第5 條規定，自應適用行政機關最初裁處時之法律即修正前
    道路交通管理處罰條例之規定論處。次按在高速公路行駛途
    中，不得驟然或任意換車道，如欲超越前車或變換車道時，
    應先顯示方向燈告知前後車輛，並保持安全距離及間隔，方
    得超越或變換車道，高速公路及快速公路交通管制規則第11
    條定有明文。又汽車行駛於高速公路，而不遵管制之規定者
    ，處汽車駕駛人3,000 元以上6,000 元以下罰鍰，並記違規
    點數1 點，修正前道路交通管理處罰條例第33條第1 項及第
    63條第1 項第1 款分別定有明文。
二、原處分意旨略以：異議人即受處分人甲○○於民國95年6 月
    15日凌晨2 時10分許，駕駛車牌號碼4237─ED號自小客車，
    行經國道一號北上151.3 公里處時，經警舉發「不依規定任
    意變換車道」之違規，爰依道路交通管理處罰條例第33條第
    1 項及第63條第1 項第1 款規定，裁處罰鍰3,000 元，並記
    違規點數1 點。
三、聲明異議意旨略以：舉發當日異議人駕車行經國道一號北上
    151.3 公里處時，因前方卡車物品掉落，伊隨即閃避，但並
    未脫離車道，故未打方向燈，惟員警執意開單告發，伊為保
    障權益，特提出異議，該警察隊以書函通知伊之公文書上疏
    未告知申訴權益及流程，顯見該隊枉顧民眾權益，且警察應
    提出相關證據影帶或相片（舉發基本條件），即可證明伊當
    時是否因為閃避墜落物而有無脫離車道，為此狀請撤銷原處
    分，以免冤抑云云。
四、經查，異議人於前揭時間駕駛上開車輛行經國道一號高速公
    路北上151.3 公里處時，因執勤員警發現異議人所駕駛之上
    述車輛有不依規定任意變換車道之情形，遂攔停舉發該車「
    任意變換車道，未使用方向燈」之違規事實，此有內政部警
    政署國道公路警察局95年6 月15日公警局交字第Z00000000
    號舉發違反道路交通管理事件通知單1 紙在卷可稽。又證人
    即舉發本件違規之警員乙○○已到庭結證稱：當時執行勤務
    時，在北上155 公里處看到受處分人駕車在內線道行駛，伊
    就開警車尾隨，看到受處分人連續三次變換車道沒有打方向
    燈，才攔車舉發；受處分人前面有卡車，但他是為了超車才
    變換車道，卡車並沒有掉落物品等語。而另證人即同為本件
    舉發之員警丙○○亦到庭證述：舉發情形如乙○○所述，當
    時路上沒有掉落任何物品等語綦詳（見本院95年8 月31日訊
    問筆錄第2 頁）。衡情證人乙○○、丙○○均為國道公路警
    察局第三警察隊之警員，僅係於依法執行勤務時，適時發現
    異議人行車不依規定任意變換車道未打方向燈之違規事實，
    立即攔停舉發違規，其與異議人素不相識，復無怨隙，應無
    甘冒觸犯偽證之罪責，故意構詞誣陷異議人之必要，茍無其
    他積極證據可佐，已難認其有何濫行舉發違規之情形。另依
    道路交通管理處罰條例科處行政罰事件，依據公法爭議之舉
    證責任分配法則，固應先由行政機關就其業已履踐相關正當
    法律程序，以及人民應受處罰之客觀違反法令行為，負證明
    之責，受處罰人就行政機關已為相當證明之前開事項，若主
    張欠缺主觀歸責條件或為其他抗辯，亦須就其所辯提出反證
    。惟行政機關對於前開應為舉證事項，並非不得以執行查察
    取締勤務人員，依據調查人證之程序，使就親歷事實提供不
    可替代之證明方法。受處罰人就該證人所述見聞經過之真實
    性倘有質疑，除依法定交互詢問程序加以檢驗外，亦不得僅
    因證人之個人身分、地位或與當事人之關係而謂其不得作證
    ，或憑己意指為必須代以其他特定之證據方法，此在證人業
    已具結願依偽證罰則擔保證言可信之場合，尤屬當然。從而
    本件異議人既未就執勤員警之舉發有誤提出相關證據以供調
    查，本院復查無何證據足資證明證人乙○○、丙○○有捏造
    事實違法取締之情事，則執勤警員本其維護交通秩序、公眾
    安全職責所為之舉發，自應受到合法、正確之推定。再員警
    對於取締交通違規時是否拍照或錄影存證，要係取締方式之
    問題，並非法定課罰之要件，尚不影響本件違規行為之認定
    。至異議人辯稱：該警察隊以書函通知伊之公文書上疏未告
    知申訴權益及流程，顯見該隊枉顧民眾權益云云。惟觀之國
    道公路警察局第三警察隊與臺北市交通事件裁決所致異議人
    之書函內容，均於函末對申訴流程著有明文，此有內政部警
    政署國道公路警察局第三警察隊95年7 月10日公警三交字第
    0950371368號函、臺北市交通事件裁決所95年8 月2 日北市
    裁三字第09535856000 號函各1 份附卷可憑。是異議人前開
    所辯各節，應均係事後推諉卸責之詞，不足採信。綜核上情
    ，異議人確有不依規定任意變換車道之交通違規事實至為明
    確，本件異議人之違規事實，洵堪認定。從而原處分機關依
    修正前道路交通管理處罰條例第33條第1 項及第63條第1 項
    第1 款之規定，裁處異議人罰鍰3,000 元，並記違規點數1
    點，核無不當。本件異議為無理由，應予駁回。
五、據上論斷，應依道路交通案件處理辦法第19條，裁定如主文
    。
中    華    民    國    95    年    11    月    30    日
                  交通法庭法  官 王俊雄
以上正本證明與原本無異。
如不服本裁定，應於送達後5 日內，向本院提出抗告狀。
                          書記官 許秋莉
中    華    民    國    95    年    12    月     7    日


司法院資訊處製作；財團法人民間司法改革基金會備份。
